【裁判字號】    89,交上易,1341
【裁判日期】    890413
【裁判案由】    過失致死
【裁判全文】
臺灣高等法院臺中分院刑事判決                八十九年度交上易字第一三四一號
    上  訴  人  臺灣台中地方法院檢察署檢察官
    被      告  丁○○
    選任辯護人  劉佳田
右上訴人因被告過失致人於死案件，不服臺灣臺中地方法院八十八年度交易字第六一
四號中華民國八十九年四月十三日第一審判決（起訴案號：臺灣臺中地方法院檢察署
八十八年度偵字第一九八七○號），提起上訴，本院判決如左：
      主  文
原判決關於丁○○部分撤銷。
丁○○因過失致人於死，處有期徒刑陸月，如易科罰金，以參佰元折算壹日。
      事  實
一、丁○○曾於民國（下同）八十年間，因犯妨害自由罪，經本院判處有期徒刑十月
    確定，於八十年九月十四日執行完畢，不知警惕，復於八十七年十二月五日晚上
    十一時二十分許，酒後（尚無證據足以證明其因此而不能安全駕駛動力交通工具
    ）無照駕駛蔡木森所有車牌號碼為ＳＲ—二一八七號之自用小客車，搭載友人林
    金，沿台中縣沙鹿鎮○○路由南往北行駛，至明德路中沙加油站附近之無號誌交
    岔路口，欲左轉橫越明德路到中沙加油站旁之產業道路往清泉崗方向行駛時，明
    知其為轉彎車應讓直行車先行，而依當時情形，路面乾燥無障礙物，視距良好，
    丁○○並無不能注意之情形，詎其竟疏未注意上開交通規則，而貿然左轉，適對
    向車道有甲○○（業經原審判決有期徒刑九月，緩刑三年確定）駕駛其所有車牌
    號碼為Ｂ三—七七四五號之自用小客車，未遵守該處路段時速六十公里之車速限
    制，亦疏於注意車前狀況，而在對向車道之第二快車道以時速九十至一百公里之
    速度超速直行駛至，另有傅松貴（業經原審判決有期徒刑七月，緩刑三年確定）
    駕駛其所有車牌號碼為Ｂ六—七一八六號之自小客車，亦未遵守該處路段時速六
    十公里之車速限制，及疏於注意車前狀況，另在對向車道之第三快車道以時速七
    十五公里之速度超速隨後直行駛至，見狀均煞閃不及，致甲○○所駕駛前開車輛
    車頭，於其所駕駛之前開第二快車道上，撞及丁○○所駕駛前開車輛之右後側車
    身，使丁○○所駕駛前開車輛往前旋轉，並使林金摔出車外落地，再被傅松貴所
    駕駛之前開車輛往前撞推約九．八公尺，致林金之頭胸腹部均受挫創，雖送醫急
    救，仍於八十七年十二月六日上午三時四十三分許，因顱內出血、胸腹腔內出血
    ，而不治死亡。
二、案經被害人之配偶丙○○提出告訴，暨由台灣台中地方法院檢檢察署檢察官相驗
    後自動檢舉偵查起訴。
    理  由
一、訊據被告丁○○固不否認伊有前開酒後無照駕駛蔡木森所有車牌號碼為ＳＲ—二
    一八七號之自用小客車，搭載友人林金，於前開無號誌交岔路口左轉時，在甲○
    ○駕車行駛之對向車道第二快車道上，被甲○○所駕駛之車輛撞及伊所駕駛車輛
    之右後側車身，而發生本件車禍。亦承認當伊所駕駛前開車輛往前旋轉時，林金
    即被摔出車外落地，後被傅松貴所駕駛之前開車輛往前撞推而受前開傷勢，雖送
    醫急救，仍不治死亡等事實。惟被告堅詞否認伊有過失致死之犯行，辯稱：案發
    當日，伊雖有飲酒，但僅喝罐裝啤酒兩瓶，且喝酒時間距案發時間已有五小時，
    此喝酒行為與本件車禍之發生並無關連，另伊已開車十餘年，縱使無照駕車，亦
    僅屬於行政罰之事由，與本件車禍之發生並無牽涉。案發當時，伊駕車欲左轉前
    ，有依照規定顯示左邊方向燈，並於暫停且發現對向車道之直行來車距離尚遠之
    後，才駕車欲橫越上開對向車道，詎當伊所駕駛車輛已左轉通過對向車道之馬路
    中間時，因甲○○之車道是下坡路段，其駕車時速又高達九十公里以上，甲○○
    因煞車不及無法控制才發生本件車禍，伊所駕駛之車輛既已駛達對向車道之馬路
    中間，即具有優先行駛權，故伊並無肇事原因，對本件車禍之發生與被害人林金
    之死亡均無過失，應不為罪等情。
二、第查：本件車禍發生時，被告丁○○駕駛車輛並未於上開交岔路口暫停觀察對向
    車道有無直行車，即左轉駛向對向車道，欲橫越道路，致甲○○煞車不及，才發
    生本件車禍，此已據駕車撞及被告丁○○所駕駛車輛之甲○○自警訊時，以迄本
    院訊問時，均堅指不移。被告丁○○雖辯稱當時伊有依照規定顯示左邊方向燈，
    並於暫停且觀察對向車道之直行車距離尚遠之後，才駕車轉彎欲橫越上開對向車
    道。惟依卷附之台中縣警察局道路交通事故調查報告表（見相驗卷宗第十二頁）
    顯示，被告丁○○當時駕車欲左轉之交岔路口，與甲○○駕車行駛之第二快車道
    ，其間僅有四公尺寬之第一快車道相隔（亦即本件車禍發生時，被告駕車僅橫越
    馬路四公尺）。另甲○○所駕駛車輛之煞車痕跡起點，已在該交岔路口之中間，
    距離撞擊被告車輛之處，不過三、四公尺。即傅松貴所駕駛之前開車輛，依其煞
    車痕跡判斷，亦係將到上開交岔路口時，傅松貴才為煞車。被告丁○○既亦是認
    該處道路之視距並無障礙，如其於甲○○所駕駛車輛遠在二百公尺之外時，即駕
    車橫越道路，則甲○○與傅松貴豈有視而不見，到上開地點才煞車閃避之理。審
    酌上情，本院認甲○○之前開供證較可採信。被告丁○○駕駛車輛並未於上開交
    岔路口暫停，以觀察對向車道有無直行之來車，未讓直行車先行，即左轉欲駛越
    對向車道，亦為本件車禍之肇事原因，應堪認定。被告丁○○前開所辯，不足採
    信。按汽車行駛至無號誌之交岔路口時，轉彎車應先讓直行車先行，此於道路交
    通規則第一百零二條第一項第二款定有明文。被告丁○○駕車在前開無號誌之交
    岔路口，欲轉彎駛越對向車道時，未暫停觀察對向車道有無來車，未讓直行車先
    行，致發生本件車禍，其對本件車禍之發生，及對此次車禍所產生被害人林金死
    亡之結果，自有過失。台灣省台中縣區車輛行車事故鑑定委員會鑑定意見書亦同
    此認定（見相驗卷宗第三十三頁、第三十四頁）。上開車禍發生後，被告丁○○
    所駕駛前開車輛因而往前旋轉，使被害人林金摔出車外落地，再被傅松貴所駕駛
    之前開車輛往前撞推約九．八公尺，致被害人林金之頭胸腹部均受挫創，雖送醫
    急救，仍於八十七年十二月六日上午三時四十三分許，因顱內出血、胸腹腔內出
    血，而不治死亡等事實，除據甲○○與傅松貴供證甚明外，並有道路交通事故調
    查表在卷足佐，及經台灣台中地方法院檢察署檢察官督同法醫師相驗屬實，製有
    勘驗筆錄、相驗屍體證明書、驗斷書各乙份在卷可稽。堪證被害人林金之死亡與
    被告丁○○之前開過失，其間具有相當因果關係。雖甲○○與傅松貴二人疏於注
    意車前狀況，且超速行駛，致肇本件車禍，其等對被害人林金之死亡亦有過失，
    惟被告丁○○亦不能辭免過失致人於死之刑責，事證明確，被告丁○○之犯行堪
    以認定。
三、核被告丁○○所為，係犯刑法第二百七十六條第一項之過失致人於死罪。原審誤
    認被告丁○○對本件車禍之發生並無過失，而判決其無罪，尚有未合。是本案公
    訴人上訴，指謫原審判決不當，請求將原審判決撤銷，為有理由，自應由本院將
    原審判決此部分撤銷改判。爰審酌被告丁○○之品行、對本件車禍過失責任之程
    度、及犯罪後，現已與被害人家屬成立訴訟上之和解，賠償被害人家屬新台幣四
    十五萬元，有和解筆錄一紙在卷（見本院卷宗第二二頁）可稽，被害人林金之配
    偶丙○○亦是認被告丁○○有依照和解條件履行等一切犯罪情狀，量處有期徒刑
    陸月，並諭知有期徒刑易科罰金之折算標準。又本案被告丁○○雖已與被害人家
    屬成立和解，但其係因酒後肇事，又無照駕駛，本院認不宜為緩刑之宣告，併此
    明。
四、據上論斷，應依刑事訴訟法第三百六十九條第一項前段、第三百六十四條、第二
    百九十九條第一項前段、刑法第二百七十六條第一項、第四十一條、罰金罰緩提
    高標準條例第一條前段、第二條，判決如主文。
本案經檢察官乙○○到庭執行職務
中      華      民      國     八十九     年      八      月     二     日
                                   臺灣高等法院臺中分院刑事第三庭
                                         審判長法  官  方  艤  駐
                                               法  官  胡  忠  文
                                               法  官  廖  柏  基
右正本證明與原本無異。
不得上訴。
                                               書記官  柯  孟  伶
中      華      民      國     八十九     年      八      月     三     日
附錄條文
刑法第二百七十六條第一項：因過失致人於死，處二年以下有期徒刑、拘役或二千元
                          以下罰金。
                                                                        Ｄ


司法院資訊處製作；財團法人民間司法改革基金會備份。
